臺中高等行政法院裁定
　　　　　　　　　　　　　　　　　　 96年度停字第00014號
聲　請　人　甲○○
代　理　人　陳怡成律師
相　對　人　臺中縣政府
代　表　人　乙○○
代　理　人　丙○○
上列當事人間因聲請停止執行事件，聲請人提起行政訴訟，並聲
請停止原處分之執行，本院裁定如下：
    主　文
聲請駁回。
聲請訴訟費用由聲請人負擔。
    理　由
一、按「原處分或決定之執行，除法律另有規定外，不因提起行
    政訴訟而停止。行政訴訟繫屬中，行政法院認為原處分或決
    定之執行，將發生難於回復之損害，且有急迫情事者，得依
    職權或依聲請裁定停止執行。但於公益有重大影響，或原告
    之訴在法律上顯無理由者，不得為之。」行政訴訟法第116
    條第1項、第2項定有明文。所謂難以回復之損害，係指其損
    害不能回復原狀，或不能以金錢賠償，或在一般社會通念上
    ，如為執行可認達到回復困難之程度而言。
二、本件聲請人聲請裁定相對人民國（下同）96年3月1日府工使
    字第0960056429號行政處分，在行政爭訟確定前，停止執行
    。其聲請意旨略謂：
    1.本件相對人誤以聲請人為建物增建部分所有權人，竟以96
      年3月1日府工使字第0960056429號函通知拆除門牌號碼臺
      中縣豐原市○○路346、348號建物後方之增建，並以96年
      12月3日府工程字第0960337018號函命原告於96年12月28
      日前自行拆除完成，否則將於當日強制執行拆除。惟聲請
      人僅為該建物之使用人，門牌號碼臺中縣豐原市○○路34
      6、348號建物均為第三人所有，是該行政處分顯有重大違
      法無效之情事，已據聲請人提出行政訴訟，現繫屬本院以
      96年訴字第746號審理中。
    2.本件執行所憑基礎行政處分本屬無效，是其執行行為已無
      基礎行政處分可資附麗甚明。果爾，則本件執行之合法性
      顯有重大爭議，自不應許相對人據此無效之行政處分貿然
      執行。且聲請人雖非系爭增建部分之所有權人，但仍不失
      為使用人，且聲請人及其雇員均賴系爭建物營生，無此建
      物，聲請人何以開業行醫、懸壺濟世？初不問相對人率爾
      拆除系爭建物所生難於回復原狀等事實上之損害，本件違
      法執行影響所及亦將使聲請人及其家屬與聲請人所雇員工
      之家屬頓失經濟支柱，將造成營業重大困難，停業期間所
      受損失亦難以估算，縱日後本案獲得救濟，對於聲請人所
      雇員工及其家屬所生之損害均難以彌補。凡此種種，均屬
      難以回復之損害且有急迫之情形。況本件停止執行與重大
      公益無涉，於原行政處分合法性未能完全確定之前，自不
      應許相對人據此擅為拆除，始為妥適。
三、本件聲請人聲請停止執行有無理由，應審查其是否符合首揭
    行政訴訟法第116條第2項之要件。經查：
    1.本件坐落門牌號碼臺中縣豐原市○○路346、348號建物後
      方之增建，業經相對人以96年3月1日工使字第0960056429
      號違章建築拆除通知書，處分略以：該建物為違章建築，
      逾期未補辦申請建造執照手續，依違章建築處理辦法第5
      條規定，應執行拆除在案，有拆除通知書影本附卷可稽。
      玆相對人另以96年12月3日府工程字第0960337018號函通
      知聲請人略謂：聲請人所有坐落於「豐原市○○路346、3
      48號後方」違章建築，經排定於96年12月28日上午10時執
      行拆除等語，亦有該通知單在卷可佐，本件應認合於首揭
      行政訴訟法第116條第2項「有急迫情事」之要件。
    2.其次應審究者本件原處分之執行，是否將造成原告難於回
      復之損害？經查，本件聲請人主張渠非系爭增建違章建築
      之所有權人，僅係使用人；系爭臺中縣豐原市○○路346
      、348號建物後方之增建部分，並無獨立之出入門戶，為
      該346、348號建物之附屬建物，無獨立之所有權，其所有
      權人為主體建物之所有權人，並非聲請人云云，並據提出
      門牌號碼348號建築物之建物登記謄本及門牌號碼346號建
      築物（含增建未保存登記部分）之租賃契約書為證。是依
      聲請人所述，渠既非所有權人，則系爭違章建築之拆除，
      就聲請人而言，即無所有權滅失之損害可言。至於原處分
      是否無效則應由本案訴訟予以實體審究，非本聲請停止執
      行事件所應予斟酌之範圍。聲請人雖又主張渠係系爭違章
      建築之使用人（借用人及承租人），利用系爭違建行醫營
      生，違建之拆除將造成營業之重大困難，停業期間所受損
      失難以估算彌補云云。惟聲請人所述縱屬真實，然查渠所
      述之損害，均非不得以金錢補償，在一般社會通念上，亦
      不認為其損害已達到回復困難之程度。職是，本件原處分
      之執行，即難謂將造成原告難於回復之損害，核與首揭停
      止執行之要件不符，聲請人聲請停止執行為無理由，應予
      駁回。
四、依行政訴訟法第104條、民事訴訟法第95條、第78條，裁定
    如主文。
中　　華　　民　　國　　96　　年　  12 　  月    28　 日
     台中高等行政法院第四庭審判長法  官　沈　應　南
                                 法  官　許　武　峰
                                 法  官　許　金  釵
以上正本證明與原本無異。
如不服本裁定，應於裁定送達後10日內以書狀敘明理由，經本院
向最高行政法院提起抗告（須依對造人數附具繕本）。
中　　華　　民　　國　　96　　年　  12 　  月    28　 日
                                 書記官　許　騰  云
